臺灣屏東地方法院刑事判決　　　　　　　100年度訴字第980號
公　訴　人　臺灣屏東地方法院檢察署檢察官
被　　　告　蘇文祥
上列被告因違反毒品危害防制條例案件，經檢察官提起公訴（10
0 年度毒偵字第1169號、第1556號），被告於本院準備程序中就
被訴事實為有罪之陳述，經本院合議庭裁定由受命法官獨任進行
簡式審判程序，並判決如下：
    主  文
蘇文祥施用第一級毒品，累犯，處有期徒刑壹年。
    事  實
一、蘇文祥前於民國87年間因施用毒品案件，由本院以87年度訴
    字第252 號裁定先後送觀察、勒戒、強制戒治、停止戒治交
    付保護管束、撤銷停止戒治再令入戒治處所施以強制戒治，
    於90年11月6 日執行完畢釋放，並經本院以上開相同案號判
    決免刑確定，復於前開強制戒治執行完畢釋放後5 年內之95
    年間，因施用毒品案件，經本院以95年度訴字第239 號判決
    判處有期徒刑1 年8 月確定，又於97年間因竊盜案件，經本
    院以97年度簡字第1370號判決判處有期徒刑5 月確定，再於
    同年間因施用毒品案件，經本院以97年度訴字第1319號判決
    判處有期徒刑1 年2 月確定，上開後2 案件於98年間由本院
    以97年度聲字第1785號裁定定應執行有期徒刑1 年6 月確定
    ，另於98年間因施用毒品案件，經本院以98年度訴字第214
    號判決判處有期徒刑10月確定，上開有期徒刑經接續執行，
    於99年8 月19日縮短刑期假釋出監，所餘期間付保護管束，
    於100 年2 月25日保護管束期滿未經撤銷假釋，視為執行完
    畢。詎其仍不知悔改，復基於施用第一級毒品海洛因之犯意
    ，於100 年5 月14日某時，在屏東縣鹽埔鄉高朗村某芒果園
    內，以將海洛因摻水置於針筒注射入體內之方式，施用海洛
    因1 次，嗣於100 年5 月16日晚間8 時20分許，在其位於屏
    東縣鹽埔鄉○○街5 號住處內，為警持臺灣屏東地方法院檢
    察署檢察官核發之拘票拘提到案，復徵得其同意採集尿液檢
    體送驗，鑑驗結果呈嗎啡陽性反應，而查悉上情。
二、案經屏東縣政府警察局移送臺灣屏東地方法院檢察署檢察官
    暨該署檢察官主動簽分偵查起訴，並經本院改依簡式審判程
    序審理。
    理  由
一、按簡式審判程序之證據調查，不受第159 條第1 項之限制，
    刑事訴訟法第273 條之2 定有明文，是依上開規定，於行簡
    式審判程序之案件，被告以外之人於審判外之陳述，除有其
    他不得作為證據之法定事由外，應認具有證據能力。查本案
    如下引用被告以外之人於審判外之陳述，因本案採行簡式審
    判程序，復無其他不得作為證據之法定事由，揆諸首揭說明
    ，應認均具有證據能力，合先敘明。
二、上揭事實，業據被告蘇文祥於本院準備程序及審理時坦承不
    諱（見本院卷第34頁背面、第37頁背面、第39頁），又被告
    為警拘提後在警局所排尿液檢體，經送請正修科技大學鑑定
    ，由該大學超微量研究科技中心以酵素免疫分析法初步檢驗
    ，再以氣相層析質譜儀法確認檢驗結果，證實該尿液檢體確
    呈嗎啡（即施用海洛因之代謝物）陽性反應，有該大學100
    年6 月2 日報告編號R00-0000-000號（原始編號：屏警刑三
    第00000000號）尿液檢驗報告、尿液採證編號姓名對照表（
    尿液編號：屏警刑三第00000000號）各1 份附卷可稽（附於
    屏警刑偵三字第1000036717號卷第27、28頁）。綜上，足認
    被告自白與事實相符，堪以採信，本案事證至為明確，被告
    犯行堪予認定。
三、按毒品危害防制條例於92年7 月9 日修正公布，自93年1 月
    9 日施行，其中第20條、第23條將施用毒品之刑事處遇程序
    區分為「初犯」、「5 年內再犯」、「5 年後再犯」。依其
    立法理由之說明：「初犯」，經觀察、勒戒或強制戒治，應
    為不起訴處分或不付審理之裁定；經觀察、勒戒或強制戒治
    執行完畢釋放後，「5 年內再犯」者，因其再犯率甚高，原
    實施之觀察、勒戒及強制戒治既已無法收其實效，爰依法追
    訴或裁定交付審理。至於經觀察、勒戒或強制戒治執行完畢
    釋放，「5 年後再犯」者，前所實施之觀察、勒戒或強制戒
    治已足以遮斷其施用毒品之毒癮，為期自新及協助其斷除毒
    癮，仍用「初犯」規定，先經觀察、勒戒或強制戒治之程序
    。從而，依修正後之規定，祇於「初犯」及「5 年後再犯」
    2 種情形，有其追訴條件之限制，即須於初犯經觀察、勒戒
    或強制戒治釋放後，5 年內均無施用毒品之行為，始能認其
    前所實施之觀察、勒戒或強制戒治已足遮斷毒癮，而得於5
    年後再犯時，再予適用初犯之規定，重行觀察、勒戒等程序
    。倘5 年內已經再犯，經依法再為保安處分或追訴處罰，縱
    其第3 次（或第3 次以上）施用毒品之時間，在初犯之保安
    處分執行完畢釋放5 年以後，即與「5 年後再犯」之情形有
    別，且因已於「5 年內再犯」，顯見其再犯率甚高，原實施
    觀察、勒戒或強制戒治，已無法收其實效，自無再經觀察、
    勒戒及強制戒治之必要，應由檢察官逕行起訴，始符新法修
    正之本旨，最高法院97年第5 次刑事庭會議決議、97年度台
    非字第540 號及98年度台非字第56號判決意旨可資參照。查
    被告蘇文祥前因施用毒品案件，由本院以87年度訴字第252
    號裁定先後送觀察、勒戒、強制戒治、停止戒治交付保護管
    束、撤銷停止戒治再令入戒治處所施以強制戒治，於90年11
    月6 日執行完畢釋放，並經本院以上開相同案號判決免刑確
    定，復於前開強制戒治執行完畢釋放後5 年內之95年間，因
    施用毒品案件，經本院以95年度訴字第239 號判決判處有期
    徒刑1 年8 月確定等情，有臺灣高等法院被告前案紀錄表、
    在監在押全國紀錄表、本院87年度訴字第252 號裁定及判決
    各1 份在卷可稽，是本案被告所為施用毒品之犯行，距離首
    開強制戒治執行完畢釋放雖已逾5 年，惟被告在上開強制戒
    治執行完畢釋放後5 年內，既已再犯施用毒品罪，並經法院
    追訴、處罰，揆諸前揭說明，其本次犯行即與毒品危害防制
    條例第20條第3 項所稱之「5 年後再犯」有別，是公訴人依
    法追訴，於法並無不合，本院自應依法論科。
四、按海洛因為毒品危害防制條例第2 條第2 項第1 款所稱之第
    一級毒品。核被告蘇文祥所為，係犯毒品危害防制條例第10
    條第1 項之施用第一級毒品罪；其施用前持有海洛因之低度
    行為，應為施用海洛因之高度行為所吸收，不另論罪。被告
    有如事實欄所載前案科刑及執行情形，有前開被告前案紀錄
    表在卷可稽，其於有期徒刑執行完畢後5 年內，故意再犯本
    案有期徒刑以上之罪，為累犯，應依刑法第47條第1 項之規
    定加重其刑。爰審酌被告曾因施用毒品犯行送觀察、勒戒、
    強制戒治執行完畢及追訴處罰，仍不知悛悔，復再度施用第
    一級毒品，顯見其戒絕毒品之決心不堅，惟念其施用毒品乃
    戕害自己身心健康，尚未危及他人，犯後於本院準備程序及
    審理時坦承犯行，態度良好，並考量其犯罪動機、目的及智
    識程度等一切情狀，量處如主文所示之刑，以示懲儆。又本
    案蒞庭檢察官具體求處被告有期徒刑1 年3 月，固非無見，
    惟本院斟酌前開事項，認公訴人所求刑度尚嫌過重，附此敘
    明。
據上論斷，應依刑事訴訟法第273 條之1 第1 項、第299條第1項
前段，毒品危害防制條例第10條第1 項，刑法第11條前段、第47
條第1項，判決如主文。
本案經檢察官邱呂凱到庭執行職務。
中    華    民    國   100    年    10    月    6     日
                  刑事第五庭  法  官  謝濰仲
以上正本證明與原本無異。
如不服本判決應於收受判決後10日內向本院提出上訴書狀，並應
敘述具體理由；其未敘述上訴理由者，應於上訴期間屆滿後20日
內向本院補提理由書（均須按他造當事人之人數附繕本）「切勿
逕送上級法院」。
中    華    民    國   100    年    10    月    6     日
                              書記官  黃美玲
附錄本案論罪科刑法條全文：
毒品危害防制條例第10條第1項
施用第一級毒品者，處 6 月以上 5 年以下有期徒刑。